【裁判字號】    97,建,54
【裁判日期】    990304
【裁判案由】    給付工程款
【裁判全文】
臺灣高雄地方法院民事判決                97年度建字第54號
原      告  旭田實業有限公司
法定代理人  甲○○
訴訟代理人  黃金龍律師
被      告  信福營造有限公司
法定代理人  丙○○
訴訟代理人  乙○○○
當事人間給付工程款事件，本院民國99年2月3日言詞辯論終結，
判決如下：
  主  文
被告應給付原告新台幣壹佰肆拾柒萬貳仟肆佰陸拾貳元及其中新
台幣壹佰肆拾伍萬參仟肆佰陸拾貳元自民國九十七年四月十一日
起，其中新台幣壹萬玖仟元自民國九十七年十二月十一日起，均
至清償日止，均按年息百分之五計算之利息。
訴訟費用由被告負擔。
本判決於原告以新台幣伍拾萬元供擔保後得假執行。但被告如以
新台幣壹佰肆拾柒萬貳仟肆佰陸拾貳元為原告供擔保後，得免為
假執行。
  事實及理由
一、原告主張：原告於民國94年10月14日及11月30日與被告簽訂
    工程承攬契約書，約定由原告承攬被告所承包業主台東縣消
    防局局本部新建工程中之「防水及地坪工程」及「伸縮縫蓋
    板工程」，分別議定工程總價各為新台幣（下同）168 萬元
    、90萬元，共計258 萬元。上開工程均已完工驗收合格，然
    被告僅給付部分工程款，迄今尚積欠0000000 元（防水及地
    坪工程部分為0000000 元，伸縮縫蓋板工程為449000元），
    迄未給付。爰依承攬契約之法律關係提起本訴，聲明：(一)被
    告應給付原告新台幣0000000 元，及其中新台幣0000000 元
    自支付命令送達之翌日起、其餘新台幣19000 元自民國97年
    12月11日起，均至清償日止，按年息百分之5 計算之利息。
    (二)願供擔保請准宣告假執行。
二、被告則以：上開二項工程總價應為258 萬元，被告已付0000
    000 元，尾款僅餘0000000 元，因原告無故遲延完工，遲延
    236 日，每逾一日罰款3,000 元，故應扣除逾期罰款708000
    元，又原告雖於95年10月31日完工，但工程尚有如附件被證
    8 之瑕疵，經被告多次催告限期修補，原告仍置之不理，被
    告不得已自行雇工修繕，其中外牆開口防水層、伸縮縫蓋板
    滲水、天花板損壞之修繕費用共12000 元，而因原告於保固
    期間，未履行保固責認，滲水問題無法解決，被告主張保固
    金258000元應予沒收扣抵工程款，總計原告未領工程尾款為
    456962元（計算式：0000000 00000000 0000000000000
    0000000＝456963）等語置辯。並聲明：(一)原告之訴駁回。
    (二)訴訟費用由原告負擔。(三)如受不利之判決，願供擔保，聲
    請免為假執行。
三、兩造不爭執之事項：
  1 兩造於94年10月14日、11月30日分別簽訂工程承攬合約，由
    原告承攬被告承包業主台東縣消防局局本部新建工程中之「
    防水及地坪工程」及「伸縮縫蓋板工程」，工程總價分別為
    168萬元、90萬元。
  2 兩造於94年11月30日、95年10月14日先後分別簽訂「工程承
    攬契約書」。（本院卷一第86頁）
  3 被告曾開立兩張支票給原告，票據金額分為431,646元、
    449,000元，為兩造不爭執。（本院卷一第122頁）
  4 契約第22條約定違約金為一天3,000 元，為兩造不爭執。（
    本院卷一第191 頁）
  5 原告承攬之系爭工程於95年10月31日完工。（本院卷一第P1
    21-122頁）
  6 對被證28、29、30、31、32、33、34、36形式真正不爭執。
   （本院卷二第175頁）
  7 本件工程之保固期間自97年1月25日起至99年1月24日止。
四、兩造爭執之事項：
  1 原告有無逾期完工？遲延是否可歸責原告？
    (1)兩造是否有約定工期？
    (2)是否因被告之前置工程未完成導致原告遲延？
    (3)被告展延工期與原告遲延是否有關？
  2 原告施工有無瑕疵? 上開瑕疵是否已修補?
  3 原告保固期間是否有瑕疵?工程尾款是否應否扣除保固金?
  4 被告已經給付工程款金額為若干? 原告請求被告給付本件工
    程款，有無理由?
五、原告有無逾期完工?遲延是否可歸責於原告?
（一）兩造是否有約定工期?
  1 、被告主張：兩造於94年11月30日簽約時，工程承攬契約書
      第6 條原訂：「簽約後即日起開工，工期至95年1 月15日
      前完工」，經原告研讀被告94年11月23日提送業主核定之
      趕工進度表，該趕工進度表中被告施作防水工程部分工期
      至95年3 月9 日完工，經原告提出修正工期為配合現場趕
      工進度表工期之寬限請求，兩造遂才修正工程期限為「經
      甲方（即被告）現場人員通知三天內進場施工，配合現場
      工期施作完成」。工程承攬契約第6 條工程期限中所謂「
      配合現場工期施作成」，按94年11月30日簽約時，當時「
      現場工期」即為94年11月23日提送業主之趕工進度表之工
      期，亦即應於95年3 月31日全面完工，原告施作防水工程
      部份應配合於95年3 月9 日之工期施作作完成。兩造簽約
      後，被告確定原告同意配合現場工期施工完成，於94年12
      月1 日再次發文給業主，以信福消防字第941201-003號函
      檢送修訂後之『工程預定進度表』訂於95年3 月31日全面
      完工。經建築師審核通過，轉給業主，業主於95年1 月24
      日同意95年3 月31日全面完工，所以原告應依合約規定配
      合現場工期95年3 月9 日以前施作完成。簽約當時原告已
      充份了解現場工期為60天，原告遲延至96年1 月24日還尚
      未全部完工，明顯逾期321 天。而工期之計算以我們通知
      原告後才開始起算工期，但仍有60天之限制，且依兩造契
      約第22條逾期違約罰款條款之約訂，更能證明本工程確實
      有工期之限制等語。原告則主張：系爭2件工程，均屬配
      合工程，需被告前置工程完成後方能分批進場施作防水工
      程，原告依約配合施工，並無遲延施工。正由於前置工程
      完成之不確定性及延遲問題，當時契約修改文字即約定配
      合「現場工期」施作完成，而非配合「契約工期」施作完
      成。故被告實際上要求原告施工期間，係依照兩造「工程
      承攬契約書」第6 條「工程期限」劃掉工期「至95年1 月
      15日前完工」，另特別註明「經甲方現場人員通知三天內
      進場施作，配合現場工施作完成」方式進行，原告系爭工
      程配合被告現場施工人員（工地主任丁○○）之指示，於
      通知三天內進場施工，並於95年10月31日施工完畢，並無
      延誤。至被告與業主間94年11月23日之趕工進度表及94年
      12月1 日、95年1 月24日往返信函，是被告向業主提出「
      預定」之趕工計畫，原告並無所悉，被告並未給原告看，
      與原告無關等語。
   2、查，兩造簽訂之系爭2 工程承攬契約書上第6 條之工程期
      限，本約定：「自本工程簽約後即日起開工，工期至95年
      1 月15日前完工。」等語，嗣工期經兩造修正為：「經被
      告現場人通知三天內進場施作，配合現場工期施作完成。
      」等語，有工程承攬契約書可證（本院卷一第44頁），惟
      遍觀上開契約書，均未見被告所主張兩造尚有約定工期60
      日之限制，縱上開契約書第22條有逾期違約罰款之約定，
      即原告如未依本契約指定日期完工時，以日為單位，每逾
      1 日罰款3000元之約定，亦無法證明兩造確有工期60日之
      約定，再者，被告就其主張兩造有約定工期60日一節，未
      提出其他事證證明，自難採信。
   3、又查，被告主張被告於94年11月23日提送業主即台東縣消
      防局核准之趕工進度表中，被告施作防水工程部分工期至
      95 年3月9 日，且被告之工程全部應於95年3 月31日全面
      完工等情，業據提出被告94年11月23日函文、趕工計畫書
      之預定週進度速見表、台東縣消防局95年1 月24日函附趕
      工計畫書修定5 可證（本院卷一第96頁至107 頁），足見
      被告與業主台東縣消防局間，確有約定至95年3 月31日全
      面完工之工期，堪予認定。再者，原告與被告簽定系爭契
      約後，被告確定原告同意配合現場工期施工完成，乃於94
      年12月1 日再次發文予台東縣消防局，並檢附修訂後之工
      程預定進度表，訂於95年3 月31日全面完工，經建築師審
      核通過，轉給台東縣消防局於95年1 月24日同意95年3 月
      31日全面完工，防水工程於95年3 月9 日前應完工，有上
      開卷證可證，參以證人丁○○於本院證述：整個工程遲延
      之日數之認定，是主包商即被告與業主即台東縣消防局間
      之問題，原告與被告是主包商與小包商間之責任，原則上
      是以業主即台東縣消防局完工之時間為準，但是大包商與
      小包商之間有時不完全照契約行事等語（本院卷二第16頁
      ）。而被告係承攬台東縣消防局系爭工程之大包商，被告
      再將系爭工程發包予原告承攬，原告為小包商，依工程慣
      例及兩造承攬契約之上開約定，原告於簽約當時，當已充
      份了解此工期，並願配合現場工期施作，而該現場工期，
      即為上開工程期限。原告抗辯並不知悉被告與台東縣消防
      局之上開工程期限云云，自不足採。兩造確有以台東縣消
      防局即業主所核准之上開工期，為兩造契約之工期，應堪
      認定。
（二）是否因被告之前置工程未完成導致原告遲延？
   1、原告主張：系爭防水及地坪工程，係配合工程，必需結構
      工程及前置工程完成，原告始得進場施作，原告依現場前
      置工程完成後立即依指示施作，並無遲延，因被告之結構
      工程在95年5 月31日至95年10月31日期間，仍在進行，足
      見係因被告之前置工程未完成，致原告無法進場施作等語
      。被告則抗辯：系爭工程B 棟結構工程，被告於94年11月
      21日即澆置完成，並經業主委任之監造單位簽名確認，已
      併入第10期工程估驗總表內，作為第10期之請款依據。而
      A 棟之結構工程，被告已於95年2 月22日澆置完成，並經
      業主委認之監造單位簽名確認，併入第11期工程估驗總表
      內，作為第11期請款之依據，足見A 、B 棟結構體均於95
      年2 月22日均已完成，被告即可施作，並非因被告之前置
      工程未完成導致原告遲延等語。
   2、查，證人即被告之工地主任丁○○於本院證述：原告工程
      施作部分有遲延，係因為合約要在94年間完工，遲延之原
      因是因為很多承包商，不過因為被告作的大樓本體結構比
      較慢完成，致原告亦無法施。印象中伊有時後有通知原告
      進場施作，但原告並未立刻進場，係因為被告沒有付工程
      款，所以原告才沒有進場施作，但對於整個工程之完工期
      限影響不大。因為原告是作防水工程，防水工程是以建物
      之主體結構完成為其前置作業，地坪是協力廠商在作，因
      為地坪工程遲延，所以原告也沒有辦法施作。印象中，被
      告與台東縣消防局第13期工程主結構是在95年5 月中完成
      ，因為本來結構工程中之板模工程總工程數量為28987 ，
      後來完成了28600 ，所以主結構完成百分之99.9，就工程
      而言，已經完成。主結構之後還有一些零星的工程如果沒
      有完成，例如裝修工程，原告亦無法施作。在台東縣消防
      局第14期估驗記錄中，有作驗收的工作，會將當時沒有作
      的部分列出來，在表格上，並沒有原告工程部分，表示原
      告工程部分已完工，亦即原告工程部分在95年10月31日已
      全部完工等語。足見依證人所言，原告之防水及地坪工程
      ，係配合工程，必於結構工程或其他前置工程完成後，始
      可施作防水工程，且前置工程並非全部在同一時間全部完
      成，故於告需逐一受通知進場施工，依先後進場施工完成
      之數量，逐次請款，且係因被告前置工程無法完成，致原
      告後續之防水工程無法配合施作。
   3、又查，被告提出之台東縣消防局局本部新建工程94年11月
      21日及95年2 月22日之施工日報表（本院卷一第198 、19
      9 頁）並非被告A 、B 棟結構體完工之記錄，蓋依95年5
      月31日當時第13期估驗總表第11項、95年10月31日第十四
      期工程估驗總表第11項「普通模板」之本期完成數量即明
      。在被告95年5 月31日第13期工程估驗總表第11項「普通
      模板」，「原合約數量及金額」欄顯示原合約數量應為28
      967(m2) ，本期完成( 第十三期)0，累計完成28600(m2)
      ，顯示該項結構工程「普通模板」項目，在95 年5月31日
      當時第13 期估驗時，並未完成，此節核與原告所提95年5
      月31日當時第13期估驗前原告95.5.11 所攝之現場照片（
      本院卷一第126 至128 頁）相符。在被告95年10月31日第
      14 期 工程估驗總表第11項「普通模板」，「原合約數量
      及金額」欄顯示原合約數量應為28967(m2) ，本期完成36
      5(m2) ，累計完成28965(m2) ，顯示該項結構工程「普通
      模板」項目，在95年5 月31日至95年10月31日期間，仍在
      進行。益徵被告所稱其A 、B 棟主體結構係分別在94年11
      月21及95年2月22日已完成云云，自不足採。
   4、綜上，係因被告之前置工程未完成導致原告工程遲延，堪
      予認定。
（三）被告展延工期與原告遲延是否有關？
   1、原告主張：被告承攬業主台東縣消防局本件新建工程進行
      中，因前置工程未完成，曾兩度向業主申請展延，並非系
      爭「防水及地坪」工程問題，且被告展延原因，均與原告
      無關，既非原告原因，自非原告工程有何遲延等語。被告
      則抗辯：被告於95年11月6 日第2 次申請展延工期，經業
      主核准展延工期，無需於95年3 月31日完工，而該准展延
      之工項均屬裝修及景觀工程，其事由共11項，（1 ）增加
      防火門（2 ）增加門窗未編列水泥塞縫（3 ）緊急發電機
      變更製造廠商（4 ）地震因素（5 ）追加內牆水泥粉光（
      6 ）追加水泥粉光及水溝護角（7 ）增加2 、3 樓滑桿區
      （8 ）大門車道改變（9 ）颱風因素（10）變更設計（11
      ）星期曆假日等。該11項之事由，被告依據合約規定向業
      主申請辦理追加，與結構體工程無關，也與原告毫無關係
      。又查原告施工期間從未主張因前置作業未完成影響施工
      ，亦未函文向被告申請展延工期，或免計工期等事由，不
      足以證明本件原告有免除遲延完工責任之理由等語。
   2、查，參照被告提出之第2 次申請展延工期之調解成立書顯
      示，其在95年11月6 日申請第2 次展延工期371 天或770
      天，其展延理由，為（一）D22甲烤漆鋼板防火門增加乙
       樘90 天；（二）塑鋼門窗末編列水泥塞縫40天；（三）
      緊急發電機因非原核定製造廠致無法廠驗29天；（四）40
      1 臺東卑南大地震造成工地受損15天；（五）內牆輕質牆
      隔間未編列1:3 水泥粉光60天；（六）追加1:3 水泥粉光
      及排水明溝輕型鋼護角30天；（七）B 棟2 、3 樓滑桿區
      50天；（八）大門出入口車道改變57天。（九）颱風24天
      ；（十）變更設計92天；（十一）星期例假日、休假不計
      工期283 天等項目，在在顯證，實際上被告並未照該94年
      11 月23 日修定後之趕工進度表進行並於預定之95年3 月
      31日全面完工，苟被告已按該進度進行，即無第2 次申請
      展延之必要。且上開延展理由，均非原告防水及地坪工程
      問題，反而有影響原告工程進行之前置工程，例如：第（
      二）、（四）、（五）、（六） 、（八）項，該水泥粉
      光及塞縫未完成，原告防水及地坪工程無法施作：另外第
      （九）、（十）、（十一）項，當然均會影響原告防水及
      地坪工程之施作。被告亦自認原告於95年10月31日完工之
      事實，而被告第2 次聲請展延時間是在95年11月6 日提出
      申請，且申請展延之原因是影響工程整個進度，益證原告
      無遲延施工之問題。
    3 依證人丁○○之證言：主結構完成後，還有一些零星的工
      程，例如裝修工程，如果沒有完成，原告亦無法施作等語
      （本院卷二第17頁），足見原告防水工程之前置工程，不
      僅係A 、B 棟主體建物之結構工程，包括裝修工程亦屬之
      。系爭「防水及地坪」工程，性質上屬裝修工程之後半段
      工項部分，被告第2 次展延項目是裝修工程，此工項大多
      是原告系爭工程之前置工程，例如：第3 點「內牆輕質
      隔間」與室內防水有關。第4 點與浴廁、水箱有關。
      第5 點與合約內EPOXT 有關。被告陳稱第2 次展延工期之
      塑鋼窗之水泥塞縫施作預算問題，因其先行施作，所以原
      告得於95年1 月10日進場施作云云，查此節可以證明該塑
      鋼窗之水泥塞縫施作為原告，故第2 次展延工期之工項，
      確實有被告系爭工程之前置工程未完成，以致原告無法施
      作之情形。綜上，被告展延工期與原告並無關連，堪予認
      定。
   4、被告於95年11月6 日以非原告之工項向台東縣消防局申請
      第2 次展延工期371 日或770 日，並經台東縣消防局核准
      展延工期，無需於95年3 月31日完工，而被告展延工期與
      原告之工程，並無關連，係因被告之前置工程未完成導致
      原告遲延等情，已如前述，被告抗辯原告逾期完工云云，
      自不足採。從而，原告並未逾期完工，堪予認定。被告抗
      辯原告之工程款，應扣除原告自95年4 月1 日起至同年10
      月31日止，共236 日，以每日3000元計算共708000元之逾
      期完工之違約金云云，自無理由。
六、原告之施工有無瑕疵?若有其瑕疵是否已修補?
（一）被告抗辯：原告工程有如附件所示之瑕疵，尚未修補，應
      予扣款等語。原告則主張：被告所指之瑕疵，除屋頂伸縮
      縫蓋板及A 、B 棟伸縮縫填縫材滲水部分是原告之施工範
      圍外，其餘均非原告承作之範圍，且原告就上開瑕疵，業
      已修補，自無庸再予扣款等語。
（二）查，證人丁○○於本院證述：估驗結果之缺失及未完成的
      部分與原告沒有關係，原告的缺失並不是未完工的部分，
      是伊請原告來修改的。而缺失會影響工程完工的認定。當
      時原告有個斜坡道的防水工程，伊請原告將耐磨地板做完
      ，因為要等前面的地坪打平之後才能作。當時伊認為是缺
      失的項目，要原告來做完。當時為了要趕完工，伊發了很
      多文給各加廠商趕快修繕，不希望影響驗收，這個部分應
      該是屬於瑕疵修補，第1 次原告並未做完整，因為之前混
      擬土不平整，是被告敲掉之後再叫原告重做的等語（本院
      卷二第19頁）。又本院將兩造之工程承攬契約書、詳細價
      目單、估價單及如附件所示之瑕疵，送台東縣消防局函詢
      是否有該瑕疵，且該瑕疵是否屬於原告承攬之工程範圍?
      又依原告與被告之工程承攬契約或工程慣例，原告承攬伸
      縮縫蓋板工程，是否包括伸縮縫填縫材之施作? 又上開瑕
      疵若已存在，是否已修補? 若未修補，其修補費用若干?
      是否已自被告之工程款中扣除? 經台東縣消防局於98年12
      月14日函覆本院：被告承攬本局局本部新建工程，有關如
      附件所示之瑕疵，經監造單位蔡達寬建築師事務所確認於
      驗收時已修正在案，惟是否確實屬於原告承攬施工範圍應
      由被告說明。有關伸縮縫蓋板工程當時經蔡達寬建築師事
      務所審查送審文件僅為蓋板與結構體間之防水性審查，並
      未包括填縫材。而上開函文所附之蔡達寬建築師事務所98
      年12月1 日函文說明：有關附件所示之瑕疵，原告在數次
      之初驗及正驗階段尚已配合修正在案，至保固期間是否有
      履行保固責任，尚請貴局明察。又依被告當時提供原告「
      申縮縫蓋板」之送審文件所提內容係針對伸縮縫蓋板與結
      構體之間防水性審查，故未包括伸縮縫填縫材。另有關本
      工程伸縮包括屋頂隔熱磚之伸縮縫（含填縫材）及A 、B
      棟間之伸縮縫好含防震之阻尼材）等2 種，其分別在被告
      其他分包商送審計畫書分項審查。此有上開函文附卷可證
      （本院卷二第92、93頁），足證如附件所示之瑕疵，經監
      造單位蔡達寬建築師事務所確認於驗收時已修正在案，顯
      示業主即台東縣消防局並無瑕疵扣款之情形，則原告之施
      工，縱有瑕疵，惟已修補等情，自堪認定。從而，被告以
      附件所示之瑕疵，抗辯應於給付原告之工程款中，扣除瑕
      疵修補費用云云，自不足採。
七、原告保固期間是否有瑕疵?工程尾款是否應否扣除保固金?
（一）被告主張：原告於保固期間，尚有如被證30至35、37所示
      （本院卷二第159 至172 頁）之瑕疵，原告未履行保固責
      任，致台東縣消防局將徑行動用保固金進行修繕，且伸縮
      縫蓋板保固期限未滿，依約無法退還保固金，乃暫予扣保
      固金258000元等語。原告則主張：對被證30、31、32之函
      文形式真正不爭執，但未收到被證30、31之函文。又被證
      32 已 表示原告於11月2 日已修正完畢，被證33、34、35
      與原告之工程範圍無關，而A 、B 棟伸縮縫滲水是原告工
      程範圍，但已於97年11月2 日派人修繕完畢等語。
（二）查，系爭工程之保固期間係自97年1 月25日正式驗收之日
      起至99年1 月24日止等情，為原告自承在卷（本院卷第17
      5 頁），並有台東縣消防局98年12月24日函可證（本院卷
      二第111 頁），堪予採信。又查，關於被證30之A 、B 棟
      伸縮縫滲水部分，原告已於97年11月2 施工修繕完畢，有
      原告公司97年11月5 日函及所附照片為證（本院卷二第16
      2 頁），堪信被告就此部分已修繕完畢。關於被證30、33
      至35之瑕疵部分，原告否認關於窗框滲水、1 樓之伸縮縫
      滲水、窗框滲水部分為其施工範圍，而依被告提出為兩造
      不爭執之被證28號防水及地坪合約附件所示，原告承攬之
      防水工程，係包括(1)屋頂、屋突之防水工程、(2)窗戶外牆
      防水工程、(3)耐磨地坪工程、(4)整體粉光防塵工程、(5)金
      鋼砂耐磨地坪工程(6)露台陽台防水工程(7)浴廁、茶水間防
      水工程(8)污水池、電梯坑防水工程、(9)引用水箱無毒防水
      模工程，惟被告就窗框滲水部分，是否為上開工程窗戶外
      牆防水工程範圍，未舉證說明，自難信此部分之瑕疵，係
      屬被告施工之範圍，而須負保固責任。再者，依台東縣消
      防局局本部新建工程伸縮縫蓋板施工計畫書（本院卷二第
      120 頁）中，關於工程規範，係指A 、B 棟間屋頂之伸縮
      縫蓋版工程，包括地坪伸縮縫蓋板、外牆伸縮縫蓋板、平
      頂伸縮縫蓋板、內牆伸縮縫蓋板、屋頂伸縮縫蓋板，然被
      告就1 樓伸縮縫滲水部分，究係屬於上開何工程項目，未
      舉證證明，自難採信此分之瑕疵，係屬原告承攬之工程範
      為。
（三）綜上，被告無法證明原告保固期間有瑕疵，其主張工程尾
      款應扣除保固金258000元，自屬無據。
八、被告已經給付工程款金額為若干? 原告請求被告給付本件工
    程款，有無理由?
（一）原告主張：系爭「防水及地坪工程」及「伸縮縫蓋板工程
      」，分別議定工程總價各為168 萬元、90萬元，共計258
      萬元。上開工程均已完工驗收合格，然被告僅給付部分工
      程款，迄今尚積欠0000000 元（防水及地坪工程部分尚有
      0000000 元，伸縮縫蓋板工程尚有430000元未給付，嗣被
      告換票時加計利息，承諾支付該部分工程款為449000元）
      ，被告自應給付原告0000000 元，及其中新台幣0000000
      元自支付命令送達之翌日起、其餘19000元自97年12月11
      日起，均至清償日止，按年息百分之5 計算之利息。被告
      則抗辯：上開二項工程總價應為258 萬元，被告已付0000
      000元，尾款僅餘0000000 元，因原告無故遲延完工，遲
      延236 日，每逾一日罰款3,000 元，故應扣除逾期罰款70
      8000元，又原告雖於95年10月31日完工，但工程尚有如附
      件被證8 之瑕疵，經被告多次催告限期修補，原告仍置之
      不理，被告不得已自行雇工修繕，其中外牆開口防水層、
      伸縮縫蓋板滲水、天花板損壞之修繕費用共12000 元，而
      因原告於保固期間，未履行保固責認，滲水問題無法解決
      ，被告主張保固金258000元應予沒收扣抵工程款，總計原
      告未領工程尾款為456962元（計算式：0000000 0000000
      00000000000000 0000000＝456963）等語。
（二）查，系爭「防水及地坪工程」及「伸縮縫蓋板工程」，兩
      造分別議定工程總價各為168 萬元、90萬元，共計258 萬
      元，已如前述，上開工程均已完工驗收合格，然被告僅給
      付部分工程款，迄今尚積欠0000000 元（防水及地坪工程
      部分尚有0000000 元，伸縮縫蓋板工程尚有430000元未給
      付，嗣被告換票時加計利息，承諾支付該部分工程款為44
      9000元）等情，有工程詳細價目單、伸縮縫工程請款單、
      支票及退票理由單、防水工程請款單為證（本院卷一第10
      、14至17頁）為證，而被告抗辯：上開工程款已付000000
      0 元，尾款僅餘0000000 元等情，未提出事證證明，自難
      採信。而原告之工程，並無逾期違約或瑕疵扣款或以保固
      金逕行修繕之情事，已如前述，從而，原告依據系爭工程
      契約，請求被告應給付工程尾款0000000 元及其中000000
      0 元自支付命令送達之翌日即97年4 月11日起、其餘1900
      0 元自97年12月11日起，均至清償日止，按年息百分之5
      計算之利息，為有理由，應予准許。
九、原告及被告陳明願供擔保，聲請宣告假執行及免為假執行，
    核無不合，爰分別酌定相當擔保金額准許之。
十、結論：原告之訴為有理由，依民事訴訟法78條，第392 條
    第2項、第390 條第2 項，判決如主文。
中    華    民    國    99    年    3     月    4     日
                  民事第三庭法  官  朱玲瑤
正本係照原本作成。
如不服本判決，應於送達後20日內，向本院提出上訴狀並表明上
訴理由，如於本判決宣示後送達前提起上訴者，應於判決送達後
10日內補提上訴理由書（須附繕本）。
中    華    民    國    99    年    3     月    5     日
                                書記官  張家瑜

司法院資訊處製作；財團法人民間司法改革基金會備份。
